【裁判字號】    89,聲再,1
【裁判日期】    890810
【裁判案由】    聲請再審
【裁判全文】
台灣台中地方法院刑事裁定                           八十九年度聲再字第一號
    再審聲請人
    即受判決人  甲○○
又聲請人因詐欺案件，對於本院中華民國八十八年八月二十四日確定判決（八十七年
度易字第四八三號），聲請再審，本院裁定如左：
    主    文
再審之聲請駁回。
    理    由
一、聲請意旨略以：聲請人因詐欺罪嫌，經鈞院以八十七年度易字第四八三號判決判
    處有期徒刑壹年陸月確定，其後雖就此判決上訴，亦因逾法定上訴期間而遭駁回
    。惟其後聲請人發現審理當時已存在但未經審查之新證據，足以證明原判決所認
    定之事實錯誤，茲分述如下：（一）民國八十二年十月十八日簽訂之「意向書」
    。該意向書係聲請人以唐山企業股份有限公司（下稱唐山公司）代表人名義與大
    陸地區武漢飲料二廠代表人李成波所簽訂，武漢二廠所生產者為可口可樂，獲利
    頗豐，若聲請人無意設立唐山公司，可以自己名義與之簽訂，無須以唐山公司名
    義為之，是足證被告有設立唐山公司之意思。（二）民國八十二年三月十七日以
    台中唐山集團實業有限公司負責人名義與江西省陶瓷進出口公司總經理呂廣浩所
    簽訂之意向書，及呂廣浩贈與清磁一件之照片一張。由意向書第一條、第四條可
    證，聲請人確有獲得江西省陶瓷進出口公司授權銷售傳統日用瓷之權利，且亦有
    設立唐山公司之意思。（三）江西景德鎮陶瓷產品產銷合同草稿、授權證草稿及
    與景德鎮官方代表合照之照片一張。可證聲請人在獲得江西省陶瓷進出口公司售
    予展覽經銷之代理權後，並有積極向大陸地區官方單位獲取確認之行為，而由於
    該行為是在與告訴人黃天振簽立合夥契約後的一個月內，顯見聲請人有積極實現
    合夥契約內容之努力，並無不法意圖或詐欺之故意。（四）八十三年八月十二日
    與江西省景德鎮瓷器工廠廠長簽訂購銷合同及陳國慶在場見證之照片二張；同年
    月日與景德鎮對台辦公處主任汪禮程及處長簽立授權證及確認前揭購銷合同與陳
    國慶在場見證之照片二張。可證被告確有取得景德鎮陶瓷進出口公司台灣區銷售
    代理權，而證人陳國慶諉稱不知悉並不實在。（五）經濟部公司執照影本一份。
    聲請人因唐山公司之名稱已有人使用並設立公司，因此於八十四年七月四日另以
    東久企業有限公司名稱設立公司，以經營陶瓷買賣，益徵聲請人確有履行合夥契
    約所預定事業之誠意。（六）護照一本。可證聲請人自八十一年起，迄八十四年
    止，共進出大陸地區二十一次，足證聲請人有為合夥事業付出努力。
二、按法院認為無再審理由者，應以裁定駁回之，刑事訴訟法第四百三十四條第一項
    定有明文。又按同法第四百二十條第一項第六款所規定有罪之判決確定後，因發
    見確實之新證據，足認受有罪判決之人應受無罪、免訴、免刑或輕於原判決所認
    罪名之判決者，得聲請再審。而所謂發見確實之新證據，係指該項證據，事實審
    法院於判決前因未經發現，不及調查斟酌，至其後始行發見者，且就新證據之本
    身形式上觀察，毋須經調查程序，顯然可認為足以動搖原確定之判決而言。若判
    決前已經當事人提出或聲請調查之證據，經原法院捨棄不採者，或證據之真偽尚
    待調查，即非該條款所謂發見之新證據，不能據為聲請再審之原因（最高法院十
    九年抗字第八號、二十八年抗字第八號、四十年臺抗字第二號判例可資參照）。
三、經查：（一）本件聲請人係因詐欺罪，經本院於八十八年八月廿四日以八十七年
    度易字第四八三號判處聲請人一年六月，而聲請人於八十八年九月十日收受上揭
    有罪判決，惟遲至八十八年九月廿九日始向台灣高等法院台中分院提出上訴，嗣
    經台灣高等法院台中分院於八十八年十一月十日以八十八年上易字第二七八二號
    以已逾十日期間為由而上訴駁回而確定，是以本院為論處罪刑之實體判決法院，
    而台中高分院雖係將本件聲請人所為之上訴為程序駁回之判決，然並非為論罪科
    罪之法院，又聲請再審判決由原審法院管轄，且為受判決人之利益聲請再審，以
    有罪之確定判決為限，是以本院為有罪確定之管轄法院，對本件再審之聲請自有
    管轄權，合先敘明。（二）原審囑託財團法人海峽交流基金會協調大陸方面查詢
    被告是否取得中國大陸江西省陶瓷進出口公司景德鎮市產製陶瓷品台灣區銷售代
    理權之結果，大陸海峽兩岸關係協會函謂西元一九九四年間迄今（以函文為準，
    即八十八年一月五日），江西省陶瓷進出口公司並無將景德鎮產製陶瓷器之銷售
    代理權授權台灣任何人，此有財團法人海峽交流基金會（八八）海惠（法）字第
    ０００一０號函附原審卷足稽，且原審亦就聲請人訂立合夥契約時無取得上述銷
    售代理權，猶向告訴人佯稱其事，誘使告訴人與之訂約，其有不法所有之意圖，
    細為敘述，反觀聲請人所提出之上揭（二）、（三）、（四）之新證據，就該新
    證據之本身形式上觀察，均無法證明其確已江西省陶瓷進出口公司之銷售代理權
    ，亦非確實之新證據甚明。（三）聲請人提出上揭（一）之新證據為當事人間簽
    立之私文書，是否真正尚需進一步調查，亦與「確實證據」之意義不盡合致，且
    縱認該證據為真實，亦僅能證明其於一九九三年十月十八日係以唐山企業股份公
    司代表人名義與武漢飲料二廠代表人李成波簽訂契約而已，與本件並無任何之關
    連性，更無法證明其未犯有本件詐欺事實，亦即無法依此證據即顯然可為有利於
    聲請人之裁判。（四）聲請人提出之上揭（五）、（六）新證據雖均屬公文書，
    無需經調查即可認係真正，惟該新證據（五），東久企業有限公司之董事並非聲
    請人亦非告訴人，對本案究有何證明價值已有可疑，且其設立登記日期為八十四
    年七月四日，遠在聲請人詐騙告訴人一百二十萬元潛逃之後（八十三年七月至九
    月間）甚久，是以縱認聲請人確有設立東久公司，亦無法因此證明其未詐騙告訴
    人之財物；再就證據（六）而言，雖可證明聲請人確實於八十一年起，迄八十四
    年止出入境多次，惟並無法證明其係出境至大陸地區，且即便聲請人確係進入大
    陸地區多次，亦無法證明其確係至江西省洽談進出口瓷器事宜，而依前開（一）
    之論述，可知聲請人從未取得江西省陶瓷進出口公司之銷售代理權，是雖有證據
    （六）之提出，亦無法據此為有利於聲請人之認定。
四、綜上，聲請人雖提出新證據聲請再審，惟或證據之本身形式上觀察，無法證明其
    確已江西省陶瓷進出口公司之銷售代理權，或者證據雖係真正，仍不足以動搖原
    確定判決之認定，是其聲請並無理由，應予駁回。
據上論結，應依刑事訴訟法第四百三十四條第一項裁定如主文。
中    華    民    國    八十九       年        八       月十     日
                                台灣台中地方法院刑事第一庭
                                          法官  吳  進  發
右正本證明與原本無異。
如不服本裁定，應於裁定送達後五日內向本院提出抗告狀。
                                          書記官
中    華    民    國      八十九      年       八       月     十一    日


司法院資訊處製作；財團法人民間司法改革基金會備份。
